【裁判字號】    98,交聲,1044
【裁判日期】    980421
【裁判案由】    違反道路交通管理處罰條例聲明異議
【裁判全文】
臺灣桃園地方法院交通事件裁定        98年度交聲字第1044號
原處分機關  交通部公路總局新竹區監理所中壢監理站
異  議  人
即受處分人  甲○○
上列異議人即受處分人因違反道路交通管理處罰條例案件，不服
交通部公路總局新竹區監理所中壢監理站中華民國98年2 月23日
壢監裁字第裁53-DB0000000號違反道路交通管理事件裁決書所為
之處分（原舉發案號：桃園縣政府警察局97年7 月1 日桃警局交
字第DB0000000 號），聲明異議，本院裁定如下：
    主  文
異議駁回。
    理  由
一、本件聲明異議意旨略以：異議人即受處分人甲○○因本件酒
    後駕車行為已於民國97年7 月1 日因公共危險案件，受臺灣
    桃園地方法院檢察署檢察官以97年度速偵字第2239號為緩起
    訴處分確定在案，異議人並已依緩起訴處分命令通知書繳納
    緩起訴處分金及參加「酒駕認知輔導教育」講座1 次，惟異
    議人又收到交通部公路總局新竹區○○○○○道路交通管理
    事件裁決書，依照94年12月18日增訂公布，並於95年7 月1
    日施行之道路交通管理處罰條例第35條第8 項規定，對照行
    政罰法第26條關於一事不二罰之規定係在94年2 月5 日公布
    ，於95年2 月5 日施行，顯見上開道路交通管理處罰條例第
    35條第8 項規定之立法目的係考量適用行政罰法第26條後，
    在酒後駕車違規應受處罰者，刑罰處罰額度低於行政罰之流
    弊，參以大法官會議室字第503 號解釋所揭示「…違反作為
    義務之行為，同時構成漏稅行為之方法而處罰種類相同者，
    如從其一重處罰已足達成行政目的時，即不得再就其他行為
    併予處罰，始符憲法保障人民權利之意旨」之法理，亦徵上
    開大法官解釋並未排除因前揭刑事處罰偏低所產生不合理之
    流弊而特別立法補繳差額之情形。再依中央法規標準法第16
    條、道路交通管理處罰條例第2 條等規定，故道路交通管理
    處罰條例基於特別法之地位而優於普通法行政罰法之適用。
    是以，違反道路交通管理處罰條例之酒後駕車行為人，如其
    因同一行為所受之罰金刑事處分低於主管機關依該條例第92
    條第3 項所定之最低罰鍰基準規定時，交通裁罰機關仍得裁
    處行為人不足部分之罰鍰，此於受緩起訴處分而依檢察官命
    令向國庫繳納處分金時，亦應為相同之解釋，否則，與其他
    酒後駕車受法院判處罰金而另需補繳行政罰鍰差額者相較，
    豈非公平，故於此情形，道路交通管理處罰條例第35條第8
    項規定應屬特別規定，自應優先於行政罰法第26條之適用。
    受處分人同一行為既經檢察官為緩起訴處分確定，並已支付
    緩起訴處分金執行完畢，依前揭說明，監理站之處分與法有
    違，為此，請求准予撤銷原處分等語。
二、按受處分人，不服第8 條主管機關所為之處罰，得於接到裁
    決書之翌日起20日內，向管轄地方法院聲明異議；交通法庭
    認聲明異議不合法律上之程式或其異議權已經喪失者，應以
    裁定駁回之，道路交通管理處罰條例第87條第1 項、道路交
    通案件處理辦法第18條前段分別定有明文。故受處分人自應
    於上開規定之期間內向法院聲明異議，倘受處分人逾期異議
    ，即於法不合，法院自應裁定駁回。
三、經查：原處分機關以異議人即受處分人甲○○於97年7 月1
    日晚上11時25分許，駕駛車號5507-EW 號自小客車，行經桃
    園縣中壢市○○路與文化街口，因「汽車駕駛人酒精濃度超
    過規定標準（0.55以上）」之違規，依道路交通管理處罰條
    例第35條第1 項第1 款之規定，於98年2 月23日以壢監裁罰
    字第裁53－DB0000000 號裁決書，裁罰新臺幣49,500元，吊
    扣駕駛執照12個月，施以道安講習。本件裁決書係原處分機
    關於98年2 月23日所作成之裁決，並於98年2 月26日經郵政
    機關送達上開裁決書至異議人位於苗栗縣後龍鎮水尾里3鄰
    水尾20之1 號住所（上開住所有異議人之個人基本資料查詢
    結果1 紙在卷可稽），不獲會晤應受送達人，而於98年2 月
    27日起寄存送達於送達地之後龍郵局，並製作送達通知書2
    份，1 份黏貼於應受送達人住所門首，另1 份置於上開受送
    達處所信箱或其他適當位置，以為送達等情，有原處分機關
    交通部公路總局新竹區監理所中壢監理站裁決書、送達證書
    各1 份在卷可稽，足認本件裁決書業於98年2 月27日合法送
    達並生效，則異議人如對原處分機關所為之本件裁決不服欲
    提起聲明異議，依照前開法條說明，其20日之合法提出聲明
    異議期間即自98年2 月28日（即裁決書合法送達生效之翌日
    ）起算至98年3 月19日止，而異議人上開住所，與原處分機
    關之所在地（機關地址：桃園縣中壢市○○路394 號）相較
    可知，異議人非居住於原處分機關所在地之鄉、鎮、市，且
    非居住於本院之管轄區域內，故依法院訴訟當事人在途期間
    標準第4 條第1 項第2 款及第2 條第1 項規定，須按其居住
    地地方法院（即臺灣苗栗地方法院）管轄區域內之在途期間
    日數2 日，再加受理聲明異議案件法院（即本院）管轄區域
    之在途期間日數1 日，共計扣除在途期間3 日，故應以98年
    3 月22日為期間末日而屆滿，又該聲明異議期間之末日為星
    期日、紀念日或其他休息日時，以其休息日之次日代之。從
    而，異議人遲至98年4 月9 日逾期始向原處分機關提起本件
    聲明異議，有原處分機關收狀章日期蓋印於聲明異議狀1 紙
    可參，則本件異議人提起聲明異議之時點，已逾20日之法定
    期間，則其聲明異議顯然不合法律上程式，且無從補正，揆
    諸前揭說明，自應將異議人之異議駁回。
據上論斷，應依道路交通管理處罰條例第87條第2 項，道路交通
案件處理辦法第18條，裁定如主文。
中    華    民    國    98    年    4     月    21    日
                    交通法庭  法  官  胡芷瑜
以上正本證明與原本無異。
如不服本裁定，應於裁定送達後5 日內向本院提出抗告狀。
                              書記官  張懿昀
中    華    民    國    98    年    4     月    21    日


司法院資訊處製作；財團法人民間司法改革基金會備份。
